臺灣基隆地方法院基隆簡易庭民事小額判決
110年度基小字第45號
原      告  林瑜婷
訴訟代理人  蔣曼娜
                      之1
被      告  陳建洲

上列當事人間請求損害賠償事件，本院於民國110年12月21日言
詞辯論終結，判決如下：
    主  文
被告應給付原告新臺幣98,266元，及自民國108年1月14日起至清
償日止，按年利率5%計算之利息。
本判決得假執行。
    事實及理由
一、原告起訴主張：被告可預見金融機構帳戶係個人理財之重要
    工具，為財產、信用之重要表徵，如交付他人使用，有供作
    財產犯罪使用之可能，對於其提供帳戶雖無引發他人萌生犯
    罪之確信，但仍以縱使取得其帳戶之人利用其所提供之帳戶
    持以詐欺取財，亦不違背其本意之不確定幫助犯意，於民國
    108年1月9日前某日晚間9時許，將其所申辦之玉山銀行古亭
    分行帳號0000000000000號帳戶(下稱玉山銀行帳戶)之存摺
    、提款卡及密碼，在新北市三重捷運站交給自稱「銀行人員
    」真實姓名年籍不詳之成年男子。該成年男子於取得上開帳
    戶資料後，隨即轉交所屬之犯罪集團使用，該犯罪集團成員
    意圖為自己不法之所有，基於詐欺取財之犯意，於108年1月
    14日晚間19時15分許，佯稱為購物網站工作人員，撥打電話
    向原告謊稱先前網路購物繳費時刷錯條碼，需向郵局取消交
    易云云，使原告誤信，乃依指示多次操作自動櫃員機，於同
    年月14日上午11時許、11時1分許、11時2分許、11時11分許
    ，在台中市○○區○○路0段000號統一超商航發門市，分別自其
    台灣銀行帳戶內存款，轉入24,123元、自其元大商業銀行帳
    戶內存款，轉入24,123元、及自其郵局帳戶內存款，轉入20
    ,035元、29,985元至被告提供之玉山銀行帳戶內，致原告共
    計受有98,266元之損害。被告所為不法行為侵害原告財產權
    ，並因而無法律上原因受有利益，爰依民法侵權行為、不當
    得利之法律關係提起本件訴訟等語。並聲明：被告應給付原
    告98,266元，及自108年1月14日起至清償日止，按年息5%計
    算之利息。
二、被告則以：伊之帳戶係遭詐欺集團成員冒充銀行人員所盜用
    ，且本件被告既非實際對原告行使詐術之人，亦未取得任何
    款項，伊亦為受害者等語，資為抗辯，並聲明：原告之訴駁
    回。
三、本院之判斷
(一)按因故意或過失，不法侵害他人之權利者，負損害賠償責任
    ；數人共同不法侵害他人之權利者，連帶負損害賠償責任，
    造意人及幫助人，視為共同行為人，民法第184條第1項前段
    、第185條分別定有明文。而民法第185條第1項前段所謂之
    數人共同不法侵害他人之權利，係指數人所為之不法加害行
    為，具有客觀之共同關聯性，且均具備侵權行為之要件而言
    （最高法院66年台上字第2115號判決要旨參照）。是各行為
    人若皆有侵害被害人權利或利益之不法行為，並致生損害，
    且各行為人主觀上有故意或過失，其加害行為與被害人所受
    損害具有相當因果關係時，各行為人即應對被害者負擔連帶
    損害賠償責任，不以加害人間有犯意聯絡為必要。
(二)查原告主張之上開事實，有本院109年度金訴字第112號判決
    可佐，並經本院調閱上開卷宗核閱屬實，堪信為真實。因被
    告交付其所有之玉山銀行帳戶提款卡及密碼予詐欺集團成員
    之行為，係造成原告受有財產上損害之加害行為之一，與詐
    欺集團成員對原告所為之詐欺行為間，有客觀上之行為關聯
    共同存在，故被告與詐欺集團成員之行為對原告而言即構成
    共同侵權行為，被告自應與詐欺集團成員就原告所受損害負
    連帶損害賠償責任，不以被告與詐欺集團間有犯意聯絡為必
    要，又本件原告受詐欺而匯款98,266元至被告之玉山銀行帳
    戶內，有被告之玉山銀行帳戶交易明細可佐。被告雖以其亦
    為詐騙集團所騙等詞置辯，惟被告雖未對原告直接實施詐術
    之行為，然其提供存摺、提款卡、密碼之行為，係屬幫助行
    為，依前揭民法第185條第2項之規定，其與實施詐騙之其他
    詐騙集團成員，係共同不法侵害原告之財產權，為共同侵權
    行為人，應對原告所受損害負連帶賠償責任，且其前揭行為
    ，與原告受有98,266元之損害間具因果關係，是原告依侵權
    行為之法律關係請求被告賠償上開損害，即屬有據，故被告
    前揭抗辯，尚難採憑。是原告依侵權行為之法律關係，請求
    被告給付上開金額，為有理由，應予准許。
(三)又按受領人於受領時，知無法律上之原因或其後知之者，應
    將受領時所得之利益或知無法律上之原因時所現存之利益，
    附加利息，一併償還，為民法第一百八十二條第二項前段所
    明定，此係課予惡意受領人附加利息返還不當得利之責任，
    該項利息應自受領人知無法律上之原因時起算（最高法院10
    5年度台上字第800號民事裁判要旨參照）。經查，本件原告
    將系爭款項匯入被告所開立之帳戶內，依法即應認為被告業
    已受領，原告主張被告並無法律上原因得受領原告匯入其帳
    戶內之系爭款項，未據被告爭執，是以原告主張構成不當得
    利，應堪採信。而系爭款項是否被告領取抑或係將提款卡交
    付第三人領取乃為被告另外之處分行為，不得據此否認被告
    曾有受領系爭款項之利益。依據上開裁判意旨，被告應自受
    領系爭款項匯入時起算利息，並遲延之債務，以支付金錢為
    標的者，債權人得請求依法定利率計算之遲延利息，但約定
    利率較高者，仍從其約定利率，應付利息之債務，其利率未
    經約定，亦無法律可據者，年息為5%，民法第233條第1項及
    第203條亦有明文。本件原告對被告依據不當得利之規定，
    請求被告自帳戶受領系爭款項之108年1月14日起至清償日止
    ，按年息5%計算之法定遲延利息之部分，核無不合，應予准
    許。　
四、綜上所述，原告依侵權行為及不當得利之法律關係，請求被
    告給付如主文所示金額，為有理由，應予准許。
五、本件原告勝訴部分，應依職權宣告假執行。 
六、本件係刑事附帶民事訴訟，由合議庭裁定移送民事庭之事件
    ，依刑事訴訟法第504條第2項之規定，免納裁判費，亦無其
    他訴訟費用支出，本件無應確定訴訟費用額之必要，附此敘
    明。
中　　華　　民　　國　　110 　年　　12　　月　　28　　日
                  基隆簡易庭法  官 王翠芬
以上正本係照原本作成。
對於本件判決如有不服，應於收受送達後20日內向本院提出上訴
書狀，上訴於本院合議庭，並按他造當事人之人數附具繕本。
當事人之上訴，非以判決違背法令為理由不得為之，上訴狀應記
載上訴理由，表明下列各款事項：
㈠原判決所違背之法令及其具體內容。
㈡依訴訟資料可認為原判決有違背法令之具體事實。
如委任律師提起上訴者，應一併繳納上訴審裁判費。
中　　華　　民　　國　　110 　年　　12　　月　　28　　日
                            書記官 陳怡君